【裁判字號】    89,附民,274
【裁判日期】    890710
【裁判案由】    妨害婚姻
【裁判全文】
臺灣高等法院刑事附帶民事訴訟判決                八十九年度附民字第二七四號
    原      告  乙○○
    被      告  甲○○
右列被告因妨害家庭案件（八十九年度上易字第一一四六號），經原告提起附帶民事
訴訟，請求損害賠償，本院判決如左：
    主  文
被告應給付原告新臺幣捌拾萬元及自民國八十九年六月二十七日起至清償日止按年息
百分之五計算之利息。
原告其餘之訴駁回。
本判決第一項於原告以新台幣貳拾柒萬元為被告供擔保後，得為假執行，惟被告於假
執行程序實施前以新台幣捌拾萬元供擔保後得免為假執行。
原告其餘假執行之聲請駁回。
    事  實
甲、原告方面：
一、聲明
    (一)被告應給付原告新臺幣（下同）一百二十萬元，並自起訴狀繕本送達翌日起至
      清償日止，按年息百分之五計算之利息。
    (二)願供擔保，聲請宣告假執行。
二、陳述：
    (一)被告甲○○明知訴外人魏春金係有配偶之人，竟自八十六年五月間起，至八十
      八年二月間止，連續在台北市、台北縣板橋市及永和市等地之賓館與之相姦。
      嗣於八十八年三、四月間，被告夫婦二人至原告家中對質爭吵，原告始悉上情
      。
    (二)被告係大學法律系畢業，所受教育程度至高，竟知法犯法，一再與原告配偶發
      生姦情，嚴重破壞原告之家庭生活及婚姻，甚且恬不知恥，於八十八年三、四
      月間，偕同其妻至原告家中爭吵，毫不顧及原告顏面，使原告受有筆墨難以形
      容之精神上之煎熬與痛苦，爰依民法第一百八十四條侵權行為之法律關係，請
      求判決如訴之聲明。
三、援用刑事訴訟調查之證據。
乙、被告方面：
一、聲明
    (一)原告之訴駁回。
    (二)如受不利之判決，願供擔保，請准免予宣告假執行。
二、陳述：
    (一)被告不爭執與原告配偶魏春金相姦之事實，惟係起因於原告配偶自六十六年起
      即對被告始終念念不忘，並自八十四年十一月間起，即經常向被告哭訴與家人
      感情不睦，且告知被告渠已經結紮，不必擔心懷孕，可以與被告出軌，終至引
      誘被告與其發生超友誼關係。嗣又以此持續威脅被告與之繼續往來，被告只有
      任其指使。
    (二)原告與其妻二人感情不睦，致原告配偶魏春金才會在感情寄託無著之情形下，
      與被告發生超友誼關係，故此事之發生，原告實難辭其咎。且原告八十七年十
      月間，即已知悉其妻與被告有往來，卻始終縱容其妻在外之行為，其所受之精
      神痛苦自非甚鉅。爰求為判決駁回原告之訴。其餘引用刑事訴訟調查之證據。
    理  由
一、本件原告主張被告甲○○犯有妨害家庭罪之上開事實，業經本院刑事判決（如附
    件）認定在案，原告主張被告對其有侵權行為之事實，自堪認為信實。
二、按不法侵害他人之身體、健康、名譽或自由者，被害人雖非財產上之損害，亦得
    請求賠償相當之金額，民法第一百九十五條第一項定有明文。本件被告與原告配
    偶相姦多次，既足致原告之名譽受損，原告精神上自受有痛苦，其所受痛苦雖非
    財產上之損害，揆諸前揭規定，亦得對被告請求賠償相當之金額。從而原告基於
    侵權行為之法律關係，請求被告賠償非財產上之損害，自屬有據，應予准許。被
    告徒言抗辯原告並無痛苦云云，為不足取。
三、惟經本院斟酌兩造身分、經濟能力、社會地位及原告所受痛苦，認原告請求被告
    賠償一百二十萬元，尚嫌過高，爰在八十萬元及自本件起訴狀繕本送達之翌日即
    八十九年六月二十七日起至清償日止之法定遲延利息之範圍內，予以准許，逾此
    部分之請求，為無理由，應予駁回。
四、原告陳明願供擔保，聲請宣告假執行，被告陳明如受不利之判決，願供擔保，請
    准免予宣告假執行，經核就原告其勝訴部分，依法均無不合，爰分別酌定相當擔
    保金額，予以准許。其餘敗訴部分，因原告訴之駁回而失附麗，自應駁回。
據上論斷，本件原告之訴為一部有理由，一部為無理由，應依刑事訴訟法第五百零二
條第一項、第二項、第四百九十一條第十款、民事訴訟法第四百六十三條、第三百九
十條第二項、第三百九十二條，判決如主文。
中      華      民      國    八十九    年      七      月      十      日
                              臺灣高等法院刑事第二十庭
                                  審判長法  官  葉  麗  霞
                                        法  官  黃  瑞  華
                                        法  官  余  來  炎
右正本證明與原本無異。
不得上訴。
                                        書記官  黃  麗  玲
中      華      民      國    八十九    年      七      月    二十一    日


司法院資訊處製作；財團法人民間司法改革基金會備份。
